【裁判字號】    98,交聲,1835
【裁判日期】    980722
【裁判案由】    聲明異議
【裁判全文】
臺灣高雄地方法院交通事件裁定      98年度交聲字第1835號
原處分機關  高雄市政府交通局
異  議  人
即受處分人  甲○○
上列異議人即受處分人因違反道路交通管理處罰條例案件，對於
高雄市政府交通局民國98年6 月1 日所為之處分（高市交裁字第
裁32-B00000000號），聲明異議，本院裁定如下：
    主  文
異議駁回。
    理  由
一、原處分意旨略以：異議人即受處分人甲○○於民國98年4 月
    5 日17時40分許，騎乘車號XTO-888 號重型機車，行經高雄
    市○○路與平等路口時，不依標誌、標線、號誌指示兩段左
    轉，逕行違規左轉，經警當場攔查後予以製單舉發，爰依道
    路交通管理處罰條例第48條第1 項第2 款規定，裁處異議人
    罰鍰新台幣（下同）600 元等語。
二、異議意旨略以：異議人於上揭時、地雖有違規左轉，係因該
    處兩段式左轉標誌設置不當，且受路段之商家招牌影響，造
    成異議人視線上障礙，以致無法清楚看見該標誌，異議人無
    法立即反應，以致異議人未依二段式左轉，爰依法聲明異議
    ，請求撤銷原處分云云。
二、按駕駛人駕駛汽車，應遵守道路交通標誌、標線、號誌之指
    示，並服從交通指揮人員之指揮；機器腳踏車行駛至交岔路
    口，其轉彎，應依標誌或標線之規定行駛，道路交通安全規
    則第90條、第99條第2 項定有明文；又依該規則第2 條第1
    款規定，該規則所規範之汽車，包含機器腳踏車在內。次按
    汽車駕駛人轉彎時，不依標誌、標線、號誌指示者，處新臺
    幣600 元以上1,800 元以下罰鍰，道路交通管理處罰條例第
    48條第1 項第2 款規定甚明。
三、經查：
(一)、異議人98年4 月5 日17時40分許，騎乘車號XTO-888 號重型
    機車，行經高雄市○○路與平等路口時，未依兩段左轉標誌
    ，逕行違規左轉之事實，業經證人即本件舉發員警乙○○於
    本院證述明確，復經舉發單位高雄市政府警察局三民第二分
    局函覆查處無誤，亦有該分局98年5 月14日高市警交三二分
    六字第0980014421號函影本1 份足憑（詳本院卷第32頁），
    且為異議人所不爭執，是異議人確有本件違規左轉之違規事
    實，堪以認定。
(二)、異議人固以前詞置辯，然經證人乙○○於本院證述：我攔下
    異議人後，向異議人說明該路口要二段式左轉，異議人表示
    他平常都是如此左轉，並沒有提到該路口兩段式左轉標誌不
    清之情形，且該路口設置兩段式左轉標誌已有5 至10年等語
    （詳本院卷第40頁），足認本件異議人因未依兩段左轉標誌
    ，逕行違規左轉，經證人乙○○當場攔查後，並未提及該路
    口之機車兩段式左轉標誌有何設置不當情形。參諸卷內所附
    之照片所示（詳本院卷第9 頁至第13頁），該路口確設有機
    車兩段式左轉之標誌，位置明顯、清晰可見，足見異議人辯
    稱：因該路口之兩段式左轉標誌設置不當，以致異議人無法
    清楚看見該標誌云云，自非可採。又按道路主管機關本得於
    法令授權範圍內，基於權責對於各項行政措施為具體裁量、
    規劃，以求達成道路充分利用、維持交通秩序、保障道路使
    用人往來便利與安全之行政目的，除有違背法令或明顯矛盾
    、錯誤，司法機關亦不得涉入行政權核心領域，民眾對於行
    政機關具體行政措施如有意見，自應循正當管道向行政機關
    建議、反應，尚不得以民眾主觀認定該項行政措施不合理，
    作為免責事由。承此，縱異議人主觀上認為該路段號誌設置
    不當，惟異議人行經設有兩段式左轉標誌之路口時，仍應遵
    守號誌，不得逕行左轉，且無不能注意之情事，自不得執此
    作為阻卻其違規責任之正當理由。
四、綜上，原處分機關以異議人違規事實明確，依前揭法規規定
    ，裁處異議人罰鍰600 元，於法有據，裁罰額度亦無不當，
    異議人執前開情詞聲明異議，為無理由，應予駁回。
中    華    民    國    98    年    7     月    22  日
                  交通法庭      法  官  文昌
以上正本證明與原本無異。
如不服本裁定應於送達後5日內向本院提出抗告狀。
中    華    民    國    98    年    7     月    22    日
                                書記官  紀龍年


司法院資訊處製作；財團法人民間司法改革基金會備份。
